臺灣高等法院臺中分院民事裁定
111年度訴聲字第4號
聲  請  人  曹杉    
訴訟代理人  李國豪律師            
相  對  人  曹賜浪  
            曹坤湖  
            曹雅涵    
　　　　　　曹政佑    
            曹雅茹  
兼上三人
共同訴訟代
理人        白秀騰  
相  對  人  曹錫村(曹永格之承受訴訟人)
            曹錫金(曹永格之承受訴訟人)
            曹蕭猜(曹永格之承受訴訟人)
            曹錫安(曹永格之承受訴訟人)          
            曹如洪  
            曹春秋          
　　　　　　曹中和         
            曹文典  
            黃美蓮（陳文勤之承受訴訟人）
            陳杞定  
            陳偉郎  
上十一人共
同訴訟代理
人          林世祿律師
上列當事人間因請求履行協議事件（本院111年度重上字111號)
，聲請許可為訴訟繫屬事實之登記，本院裁定如下：
    主  文
聲請人以新臺幣601萬8,651元為相對人供擔保後，許可就兩造共
有坐落彰化縣○○市○○○段000○000○000○000○000地號土地為訴訟繫
屬登記如下：「本筆土地由共有人起訴請求法院裁判分割，現由
臺灣高等法院臺中分院111年度重上字第111號履行協議等事件審
理中，其起訴請求之原因事實如附件起訴狀所載」。
    理  由
一、聲請意旨略以：聲請人就兩造共有坐落彰化縣○○市○○○段000
    ○000○000○000○000地號土地（下合稱系爭土地，分稱000、0
    00、000、000、000地號土地）提起履行協議等事件訴訟，
    現由本院以111年度重上字第111號（下稱本案訴訟）受理在
    案。為避免確定判決效力所及之第三人蒙受不測之損害，爰
    依民事訴訟法第254條第5項規定請准就系爭土地為訴訟繫屬
    事實之登記等語。
二、相對人陳述意見：因第三人亦爲既判力所及，應無為訴訟繫
    屬事實登記之必要；若准許聲請人為訴訟繫屬登記，應依民
    事訴訟法第254條第7項規定酌定擔保金，以確保相對人權益
    等語。
三、按訴訟標的基於物權關係，且其權利或標的物之取得、設定
    、喪失或變更，依法應登記者，於事實審言詞辯論終結前，
    原告得聲請受訴法院以裁定許可為訴訟繫屬事實之登記。民
    事訴訟法第254條第5項定有明文。其立法目的旨在藉由將訴
    訟繫屬事實予以登記之公示方法，使第三人知悉訟爭情事，
    俾阻却其因信賴登記而善意取得，及避免確定判決效力所及
    之第三人受不測之損害，是明定將其訴訟標的限於基於物權
    關係者，以免過度影響被告及第三人之權益（民事訴訟法第
    254條第5項規定立法意旨參照）。觀之上開立法意旨，民事
    訴訟法第254條第5項所規定「其權利或標的物之取得、設定
    、喪失或變更，依法應登記」，係著重於權利或標的物取得
    依法若不需登記，即便已為訴訟繫屬事實登記，交易第三人
    亦無從由辦理登記程序得知該訴訟繫屬事實登記，非以本案
    訴訟標的需合於「需經登記始生不動產物權取得、設定、喪
    失及變更之效力」之要件。而分割共有物之訴判決確定後具
    既判力，對於受讓應有部分之第三人亦有效力，又不動產應
    有部分受讓依法應登記，交易第三人足藉公開之登記資料隨
    時向地政機關查詢得知訴訟繫屬事實，是藉由訴訟繫屬事實
    予以登記之公示方法，避免第三人因不知有訟爭，惟日後仍
    須受確定判決效力所及，受有不測之損害，且徒增買賣糾紛
    ，或能適時藉由參加或承當訴訟之制度參與訴訟，與首揭立
    法意旨相符。
四、經查，聲請人主張其為系爭土地共有人之一，先位聲明依兩
    造之前手於日據時期昭和17年3月3日簽訂之共有土地分管取
    得合約字之約定，請求相對人履行協議爲分割登記；備位聲
    明依民法第823條第1項、第824條第2項、第5項等規定，請
    求合併分割系爭土地，經本案訴訟審理中。本院審酌備位聲
    明部分係基於物權關係爲請求，依卷內所附事證堪認聲請人
    就本案請求已有相當釋明；且訴訟事實繫屬登記僅係於土地
    謄本上註記訴訟繫屬之事實，尚無影響共有人出售其應有部
    分之買賣效力，因本案訴訟尚未審理完畢，訴訟繫屬事實之
    登記應可兼顧上述立法目的，聲請人之聲請於法並無不合。
    惟為保障相對人之權益，仍應命聲請人於供相當之擔保後始
    得就系爭土地為訴訟繫屬事實登記。
五、按法院定擔保金額而為許可訴訟繫屬事實登記之裁定者，該
    項擔保係備供相對人因不當登記所受損害之賠償，其數額應
    視個案情節，依標的物受登記後，相對人難以利用或處分該
    標的物所受之損害為衡量之標準。審酌本件訴訟繫屬事實之
    登記，雖不能禁止、限制相對人基於應有部分權能自由處分
    、收益系爭土地，然因該登記之存在，實際上仍妨礙第三人
    與相對人進行交易之意願，致相對人處分系爭土地應有部分
    產生重大困難，故相對人因繫屬事實登記於訴訟期間因難以
    處分系爭土地應有部分取得換價利益所衍生之利息損失，應
    可作為法院酌定擔保數額之計算標準，且該數額不得逾越同
    類事件中於假扣押、假處分時酌定之擔保金額。
六、經查，000、000、000、000、000地號土地於起訴時之公告
    現值為每平方公尺新臺幣（下同）2,800元（000地號土地）
    、8,800元（000、000地號土地）、11,300元（000、000地
    號土地），及相對人就000、000、000、000、000地號土地
    應有部分均爲4/5，此有土地登記謄本在卷可憑（見本案原
    審卷一第175至213頁）。依此計算相對人於系爭土地應有部
    分之交易價額合計為4,814萬9,210元（詳如附表所示）。準
    此，系爭土地如因訴訟繫屬登記致不能利用及處分，相對人
    可能遭受之損害與系爭土地價值同額金錢所受遲延利息損失
    相當。又依各級法院辦案期限實施要點第2 點第7款、第8款
    ，民事審判事件第二審、第三審辦案期限為2年、1年（合計
    3年），本案訴訟於111年6月2日繫屬本院（見本案本院卷第
    85頁），上開辦案期限截至目前尚餘約2年6個月，依民法第
    203條規定之法定利率為週年利率5%，聲請人應提供之擔保
    金 額以601萬8,651元為適當（計算式：48,149,210元×5%×2
    ＋48,149,210×5%×6/12=6,018,651，元以下四捨五入）。本
    院因認聲請人為相對人全體提供之擔保金額以601萬8,651元
    為適當，並准就系爭土地為訴訟繫屬事實之登記。
七、本件聲請為有理由，爰裁定如主文。
中　　華　　民　　國　　111 　年　　11　　月　　30　　日
            民事第一庭    審判長法　官  張瑞蘭
                                法　官  林孟和
                                法　官  廖穗蓁
正本係照原本作成。
如不服本裁定應於裁定送達後10日內向本院提出抗告理由狀（須
按他造人數附具繕本），並繳納抗告裁判費新台幣1000元。因疫
情而遲誤不變期間，得向法院聲請回復原狀。 
                                書記官  黃美珍 
中　　華　　民　　國　　111 　年　　12　　月　　1 　　日
【附表】
000地號土地 2,800元×2311.19㎡×4/5＝5,177,066元（元以下四捨五入） 000地號土地 8,800元×549.47㎡×4/5＝3,868,269元（元以下四捨五入）  000地號土地 8,800元×679.13㎡×4/5＝4,781,075元（元以下四捨五入） 000地號土地 11,300元×1985.37㎡×4/5＝17,947,744元（元以下四捨五入） 000地號土地 11,300元×1811.40㎡×4/5＝16,375,056元（元以下四捨五入） 合計 48,149,210元